臺灣高雄地方法院民事裁定
109年度消債更字第59號
聲  請  人  孫紀維  
0000000000000000

上列當事人因消費者債務清理事件聲請更生，本院裁定如下：
    主  文
聲請人孫紀維自中華民國一百零九年八月二十五日下午四時起開
始更生程序。
命司法事務官進行本件更生程序。
    理  由
一、聲請意旨略以：伊無力清償債務，曾於民國108年12月31日
    向本院聲請調解債務清償方案，惟調解不成立。又伊未經法
    院裁定開始清算程序或宣告破產，爰聲請更生等語。
二、按債務人不能清償債務或有不能清償之虞者，得依本條例所
    定更生或清算程序，清理其債務。債務人無擔保或無優先權
    之本金及利息債務總額未逾新臺幣（下同）12,000,000元者
    ，於法院裁定開始清算程序或宣告破產前，得向法院聲請更
    生。法院開始更生程序之裁定，應載明其年、月、日、時，
    並即時發生效力。法院裁定開始更生或清算程序後，得命司
    法事務官進行更生或清算程序，必要時得選任律師、會計師
    或其他適當之自然人或法人一人為監督人或管理人。消費者
    債務清理條例（下稱消債條例）第3條、第42條第1項、第45
    條第1項及第16條第1項分別定有明文。
三、經查：
  ㈠聲請人前於108年12月31日向本院聲請調解債務清償方案，經
    本院109年度司消債調字第11號受理，於109年2月4日調解不
    成立，聲請人並於同日以言詞聲請更生等情，業經本院調閱
    上開調解卷宗核閱無訛，並有調解程序筆錄可參（見司消債
    調卷第45頁），是以依消費者債務清理條例施行細則第44條
    之3規定，聲請人於前置調解不成立後聲請更生，應屬合法
    。
  ㈡次查，聲請人於107年及108年度申報所得各為123,154元（其
    中高雄市私立愛萌幼兒園薪資所得119,948元）、3元，名下
    無財產，勞工保險投保於高雄市安親班從業人員職業工會，
    另有富邦人壽2張保單分別扣除借款20,000元、10,000元後
    有解約金各7,130元、4,395元，另有1張富邦人壽保單已於1
    08年5月25日解約領取7,103元，中國人壽原有2張保單均於1
    08年12月31日解約並領取解約金共42,549元。又聲請人自陳
    106年1月至109年1月從事家庭代工，工作內容係與友人蔡黃
    惠分工修改衣服，論件計酬，由蔡黃惠給付現金， 聲請人
    固切結每月家庭代工收入約23,000元，惟期間因代工收入減
    少乃於楠梓區之愛萌幼兒園工作，薪資由「歐陽海」匯入聲
    請人長女吳○心名下之郵政存簿儲金簿，據該存簿交易明細
    表所載107年11月至108年9月依序存入25,500元、25,400元
    、25,300元、25,500元、25,500元、24,000元、1,500元、2
    5,250元、500元、25,600元、25,600元、25,900元，合計25
    5,550元，聲請人另切結108年10月至109年2月收入為現金20
    ,000元、18,000元、14,000元、10,000元、3,000元（合計6
    5,000元），再自109年2月25日起任職傑出外語升學文理短
    期補習班，據傑出外語升學文理短期補習班函覆之薪資明細
    所載，109年2月至7月依序為4,000元（4天）、20,000元、2
    0,000元、20,000元、20,000元、10,000（7/1-7/14），總
    計94,000元，109年7月24日與高雄市政府社會局簽署「公共
    化服務合作契約書」，契約效期至111年7月31日，聲請人陳
    稱現居家托育1名兒童，收入為16,200元，未領取社會局補
    助等情，有財產及收入狀況說明書（司消債調卷第5至10頁
    ）、財團法人金融聯合徵信中心前置協商專用債權人清冊（
    司消債調卷第18至19頁）、財政部高雄國稅局106年及107年
    度綜合所得稅各類所得資料清單及總歸戶財產查詢清單（司
    消債調卷第20至22頁）、勞工保險被保險人投保資料表（司
    消債調卷第24頁）、收入切結書（司消債調卷第23頁、本案
    卷第53頁）、高雄市政府社會局社會福利資訊料查詢表（本
    案卷第29至32頁）、富邦人壽保險股份有限公司陳報狀（本
    案卷第37頁）、信用報告（本案卷第45頁）、戶籍謄本（本
    案卷第46頁）、商業保險投保資料查詢結果表（本案卷第55
    頁）、存摺（本案卷第62頁）、債權人清冊（本案卷第80至
    82頁）、中國人壽保險股份有限公司函（本案卷第83頁、本
    案卷第103至104頁）、108年度稅務電子閘門財產所得調件
    明細表（本案卷第93頁）、高雄市政府社會局書函暨未滿2
    歲兒童托育準公共化服務合作申請書暨契約書（本案卷第98
    至99頁）、傑出外語升學文理短期補習班函覆薪資明細（本
    案卷第102頁）在卷可參。故本院審酌上情，認為核算聲請
    人目前償債能力之基礎以107年11月至109年7月收入共414,5
    50元（計算式：255,550＋65,000＋94,000＝414,550），換算
    為平均每月19,740元（計算式：414,550÷21＝19,740，小數
    點以下四捨五入；下同）為基準。
  ㈢關於聲請人個人日常必要支出部分，按債務人必要生活費用
    ，以最近1年衛生福利部或直轄市政府所公告當地區每人每
    月最低生活費1.2倍定之，消債條例第64條之2第1項定有明
    文。查衛福部社會司所公告109年度高雄市最低生活費為13,
    099元，其1.2倍為15,719元，又該最低生活費用之標準，係
    照當地最近1年平均每人消費支出60％訂定，依其基準之家庭
    收支調查報告調查表格式所示有關經常性支出之調查項目，
    包括利息支出、食品、衣著、房租及水費、電費、醫療保健
    、交通、娛樂、教育等，已涵蓋聲請人所陳報之支出項目；
    因聲請人居住於長女吳○心名下房屋（聲請人父親之遺產，
    於103年5月間繼承登記），未設定抵押權，堪認聲請人客觀
    上應無房屋費用支出，故於計算聲請人個人每月必要生活費
    時，即應自前開已包括聲請人居住費用在內，扣除相當於房
    租支出所佔比例約24.36%，避免重複計列費用，則扣除居住
    費用後，聲請人每月必要生活費為11,890元【計算式：15,7
    19－（15,719×24.36%）＝11,890】。
  ㈣至扶養費支出部分，聲請人主張獨力扶養長女，每月扶養費5
    ,000元。經查，聲請人與前配偶吳宗哲育有之長女吳○心係8
    9年3月生，現就讀義守大學，107年及108年度申報所得各為
    7,319元、216,646元（薪資所得），名下有1房3地（即戶籍
    址），勞工保險於108年11月1日退保，未領取社會局補助等
    情，有戶籍謄本、所得資料及財產查詢清單、稅務電子閘門
    財產所得調件明細表、學生證、存摺、高雄市政府社會局社
    會福利資訊料查詢表在卷可憑（本案卷第46頁、第59頁、第
    62頁）；又據聲請人與前配偶於94年5月間簽立之離婚協議
    書所載略以：「吳宗哲須每月支付聲請人5,000元，子女教
    育費用由雙方各負擔一半。」（見本案卷第61頁），嗣聲請
    人經臺灣臺南地方法院以106年度司家非調字第353號向吳宗
    哲請求返還代墊扶養費未果，而吳宗哲前向本院聲請清算程
    序，經本院以109年度消債職聲免字第11號裁定免責確定，
    並於清算程序中認定吳宗哲未負擔長女扶養費，本院復審酌
    其等長女吳○心已成年，雖仍在就學中，惟108年度平均每月
    有薪資所得18,054元（計算式：216,646÷12＝18,054），認
    吳○心得以打工收入維持自己生活，在聲請人現背負龐大債
    務之情形下，本院認其長女應已無受聲請人扶養必要，所提
    列每月支出長女扶養費部分應予以剔除。
  ㈤綜上所述，以聲請人現每月收入19,740元為其償債能力基準
    ，扣除個人必要生活費11,890元後，餘7,850元，而聲請人
    目前負債總額為2,782,903元（參調解卷第35頁以下，包含
    ：遠東銀行、中國信託銀行、臺灣銀行、富邦資產公司、福
    爾摩莎資產公司），扣除保險解約金11,525元，以聲請人每
    月所餘按月攤還結果，需約29年【計算式：（2,782,903－11
    ,525）÷7,850÷12≒29.4】始能清償完畢，應認其已不能清償
    債務。此外，聲請人無擔保或無優先權之債務總額未逾12,0
    00,000元，且無消債條例第6條第3項、第8條或第46條各款
    所定駁回更生聲請之事由存在，則聲請人聲請更生為有理由
    ，應予准許，爰命司法事務官進行本件更生程序。
四、依消債條例第11條第1項、第45條第1項，裁定如主文。
中　　華　　民　　國　　109 　年　　8 　　月　　25　　日
                  民事庭　法　官  　賴寶合
以上正本係照原本作成。
本裁定不得抗告。
中　　華　　民　　國　　109 　年　　8 　　月　　25　　日
                          書記官    胡美儀